【裁判字號】    98,交聲,784
【裁判日期】    980623
【裁判案由】    聲明異議
【裁判全文】
臺灣彰化地方法院交通事件裁定         98年度交聲字第784號
原處分機關  交通部公路總局臺中區監理所彰化監理站
異  議  人
即受處分人  甲○○
上列受處分人因違反道路交通管理處罰條例案件，對於交通部公
路總局臺中區監理所彰化監理站民國98年6 月17日所為之處分（
彰監四字第裁64-Z00000000號），聲明異議，本院裁定如下：
    主  文
異議駁回。
    理  由
一、原處分意旨略以：異議人即受處分人甲○○駕駛車牌號碼OE
    -3429 號自用一般小貨車，於民國（下同）98年3 月31日13
    時40分許，行經國道一號北上193 公里處，有「行駛高速公
    路未依規定變換車道」之違規行為，爰依道路交通管理處罰
    條例第33條第1 項第4 款、第63條之規定，裁處罰鍰新臺幣
    （下同）3,000 元，並記違規點數1 點。
二、聲明異議意旨略以：異議人當時係因車輪胎輾壓異物致爆胎
    ，為安全考量下輕踩煞車並打右側方向燈，行駛約1至2百公
    尺後切換車道欲將車輛移至路肩而變換車道，因而實屬突發
    狀況，而無違反高速公路管制規則之行為，且與異議人車輛
    擦撞之對造當事人因違規超載，與本件交通事故之肇事責任
    有因果關係，為此提出聲明異議等語。
三、按汽車在行駛途中，不得驟然或任意換車道，如欲超越前車
    或變換車道時，應先顯示方向燈告知前後車輛，並保持安全
    距離及間隔，方得超越或變換車道；又汽車在行駛途中，因
    機件故障或其他緊急情況無法繼續行駛時，應滑離車道，在
    路肩上停車待援。滑離車道時，應先顯示方向燈逐漸減速駛
    進路肩，車身或所載貨物突出部分，須全部離開車道。待援
    期間除顯示閃光警示燈外，並在故障車輛後方50公尺至100
    公尺處設置車輛故障標誌警示之，高速公路交通管制規則第
    11條、第15條分別定有明文；次按汽車行駛於高速公路或設
    站管制之道路，而不遵管制之規定者，處汽車駕駛人新臺幣
    3000元以上6000元以下罰鍰。道路交通管理處罰條例第33條
    第1項亦規定甚明。又依同條例第63條第1項第1款規定，汽
    車駕駛人違反同條例第33條規定者，除依原條款處罰鍰外，
    並予記違規點數1點。
四、經查：
    (一)本件異議人於前揭時、地駕駛上開自用一般小貨車，與案
      外人楊豐字所駕駛之車牌號碼1786-UC號自用一般小貨車
      發生撞擊等情，固為異議人所不爭執，並有內政部警政署
      國道公路警察局公警局交字第Z00000000號舉發違反道路
      交通管理事件通知單及交通部公路總局臺中區監理所彰化
      監理站違反道路交通管理事件裁決書各1紙在卷可稽，堪
      信為真實。
    (二)次查，本件異議人雖以其因車輪胎輾壓異物致爆胎，為安
      全考量下輕踩煞車並打右側方向燈，行駛約1 至2 百公尺
      後切換車道，欲將車輛移至路肩而變換車道云云，然本件
      對造車輛駕駛人楊豐字於警訊時，就本件車禍發生之經過
      陳稱：「我當時行駛外側車道往北方向，我發現異議人車
      行駛中線車道於我車左前方，我行駛中我車有慢慢在超越
      異議人車接近中，突然異議人車打右方燈且馬上就往外切
      出，我就緊急煞車往右閃避，但還是閃避不及該異議人車
      於切出外側車道時擦撞我車左側車身」等語，顯見異議人
      於所駕車輛爆胎後，並未依前揭規定之程序，妥善變換車
      道將車開進路肩待援；是本件車禍，經送臺灣省彰化縣區
      車輛行車事故鑑定委員會鑑定後，其結論亦認為異議人駕
      駛自用小貨車爆胎後由中線車道變換外側道時，未保持安
      全距離，乃本件車禍之原因，而楊豐字駕駛自用小貨車措
      手不及，無肇事因素，有異議人所提該會之鑑定意見書在
      卷可參。且綜觀本件車禍發生之過程，無論係異議人或案
      外人楊豐字所述，均係指陳異議人行車在變換車道的過程
      中，碰撞後方外側車道由楊豐字所駕之車輛，此與是否超
      載顯然並無直接之關連，故異議人辯說應歸責於楊豐字有
      超載情形，應屬事後卸責之詞，委無可採。
    (二)再依上開鑑定意見書所載，本件肇事車輛中，楊豐字車輪
      胎印痕起點位置係由外側車道邊線往外路肩延伸，且就兩
      輛車撞擊接觸位置中，楊豐字車體受損部位為左側車身護
      欄板由前往後刮擦、異議人車體受損部位在右後側車身護
      欄板向內凹損研判：係在中線車道行駛之異議人車因右前
      輪爆胎變換外側車道時，因未注意安全距離，與在外側車
      道行駛之楊豐字車發生撞擊肇事。又按汽車在行駛途中，
      因機件故障或其他緊急情況無法繼續行駛時，應滑離車道
      ，在路肩上停車待援，滑離車道時，應先顯示方向燈足見
      減速駛進路肩；而汽車在行駛途中如欲變換車道時，應先
      顯示方向燈告知前後車輛，並保持安全距離及間隔，方得
      變換車道，高速公路交通管制規則第11條、第15條分別定
      有明文，其立法意旨乃在要求汽車駕駛人若欲變換車道，
      應警示前後車輛，並保持安全的行車距離，避免後方來車
      反應不及，而引發交通事故殃及他人生命、財產，所依法
      課予故障車輛之駕駛人所應有之義務，本件異議人所駕駛
      車輛雖因爆胎而有滑離車道駛入路肩等待救援之必要，然
      非謂其即可毋庸保持安全距離及間隔，任意變換車道，況
      楊豐字所駕之車輛沿國一道外側車道由南往北行駛，屬在
      外側車道直行之車輛，路權優先，對於由中線車道變換外
      側車道行駛之異議人車輛發生撞擊，無法防範。是以，異
      議人於中線車道變換外側道時，未保持安全距離，為肇事
      原因甚明，異議人以前詞置辯，不足採信，其違規之事實
      堪予認定。
    (三)綜上所述，本件異議人於前揭時、地，駕駛自用一般小貨
      車行駛於高速公路，在行駛途中，因車輛爆胎滑離車道，
      疏未注意保持安全距離，因而肇事之違規行為洵堪認定，
      是原處分機關據此援引道路交通管理處罰條例第33條第1
      項第四款處罰鍰3000元及同法第63條之規定記違規點數1
      點，於法並無違誤，本件異議為無理由，應予駁回。
據上論斷，應依道路交通管理處罰條例第87條第2 項，道路交通
案件處理辦法第19條，裁定如主文。
中    華    民    國    98    年    6     月    23    日
                  交通法庭法  官  葛永輝
以上正本證明與原本無異。
如不服本裁定，應於裁定送達後5日內向本院提出抗告狀 (須附
繕本)。
中    華    民    國    98    年    6     月    23    日
                          書記官  吳曉玟


司法院資訊處製作；財團法人民間司法改革基金會備份。
